【裁判字號】    92,訴,382
【裁判日期】    920730
【裁判案由】    毒品危害防制條例
【裁判全文】
臺灣士林地方法院刑事判決                          九十二年度訴字第三八二號
    公  訴  人  臺灣士林地方法院檢察署檢察官
    被      告  甲○○
右列被告因違反毒品危害防制條例案件，經檢察官提起公訴（九十二年度毒偵字第五
四一號）及移
    主  文
甲○○連續施用第一級毒品，累犯，處有期徒刑壹年。
扣案之注射針筒壹支及分裝袋壹個均沒收。
    事  實
一、甲○○於民國八十六年間，因違反麻醉藥品管理條例及槍砲彈藥刀械管制條例案
    件，經本院以八十六年度易字第三三八九號判決應執行有期徒刑十一月，如易科
    罰金以銀元三佰元折算一日確定，於八十七年三月四日易科罰金執行完畢（構成
    累犯）。又因施用毒品案件，經依本院九十年度毒聲字第五九八號裁定送觀察、
    勒戒後，認無繼續施用毒品之傾向，由臺灣士林地方法院檢察署檢察官於九十年
    九月十三日，以九十年度毒偵字第五六四、六八八、九０四、一００二號不起訴
    處分確定。復因施用毒品案件，經本院以九十一年度毒聲字第二三四號裁定送觀
    察、勒戒後，認有繼續施用毒品之傾向，而以九十一年度毒聲字第六九一號裁定
    施以強制戒治，刑事訴追部分，則由臺灣士林地方法院檢察署檢察官以九十年度
    毒偵字第一九二五、一九七三號提起公訴，經本院於九十一年十二月十六日，以
    九十一年度訴字第三九五號判決應執行有期徒刑一年六月確定，嗣於九十一年十
    二月二十五日停止戒治，所餘戒治期間付保護管束。詎甲○○於前開停止戒治期
    間，猶不知悛悔，基於施用第一級毒品海洛因之概括犯意，連續於九十二年二月
    二十五日上午九、十時許、同年三月二十日，均在臺北市士林區○○○路○段七
    十七號三樓住處，以針筒注射方式，施用第一級毒品海洛因二次。迨九十二年二
    月二十五日下午二時許，因母親丙○○自動報警處理，經警前往上址，由丙○○
    同意搜索該住處，甲○○因施用毒品，一時心虛竟跳窗逃跑，旋為警查獲。至同
    年三月二十日晚間九時三十分許，父親乙○○因見甲○○毒癮無法戒除，亦主動
    報警，為警在右址搜索，扣得甲○○所有供施用第一級毒品海洛因所用之注射針
    筒一支及分裝袋一個，以上二次採尿送驗後均呈嗎啡陽性反應，而查悉上情。另
    甲○○於停止戒治期間，未按期報到及採尿達三次，本院遂於九十二年四月三日
    以九十二年度毒聲字第三四八號裁定撤銷停止戒治，自九十二年五月二十日起繼
    續執行強制戒治處分。
二、案經臺北市政府警察局士林分局報請臺灣士林地方法院檢察署檢察官偵查起訴及
    移送併案審理。
    理  由
一、右揭連續施用第一級毒品海洛因之事實，業據被告甲○○於本院審理時坦承不諱
    ，復有搜索扣押證明筆錄二份附卷可稽，並有被告自承為其所有，供施用第一級
    毒品海洛因所用之注射針筒一支及分裝袋一個扣案可資佐證，另被告於九十二年
    二月二十五日、同年三月二十日二次經警查獲後採集尿液送驗結果，均呈嗎啡陽
    性反應，有臺北市立療養院九十二年三月五日煙毒尿液檢驗報告及明生生物科技
    股份有限公司九十二年四月二十八日濫用藥物陽性檢體檢驗報告各一份在卷足憑
    ，可徵被告之自白與事實相符。
二、被告雖辯以：伊有託家人向警方報警自首，警察才去家中抓人，第一次查獲時跳
    窗逃跑情事，因伊患有精神病，已經不記得，並提出輕度精神障礙之殘障手冊影
    本欲佐其說。然就九十二年二月二十五日第一次搜索過程，詰之證人即被告母親
    丙○○已否認被告所辯上情，證稱：因為被告讓伊很傷心，伊說話被告都不聽，
    吸毒後還會亂摔東西，故伊自己打電話報警，不是被告拜託的，後來被告騙警察
    要拿東西就跳窗等語明確（本院九十二年七月十六日訊問筆錄第二頁至第四頁）
    ；再質以證人即執行搜索勤務之臺北市政府警察局士林分局警員丁○○亦結證稱
    ：當時敲被告的門很久，才讓渠等進去，他打開門時，有問警員來幹什麼，帶被
    告下到二樓時，他突然說要上廁所，結果就跳窗，渠等馬上趕到屋外將被告帶回
    ，現場並沒有聽到被告母親說是受託跟警方自首等情綦詳（本院九十二年七月二
    日訊問筆錄）；另觀之經被告親自簽名捺印之警訊筆錄亦明確記載：「‧‧‧母
    親會同警方人員在家中搜索時，我一時心虛，自二樓廁所跳窗欲逃走，但隨後又
    為警方發現‧‧‧」等語；綜合上述，被告既未主動請託母親向警方自首，復於
    查獲時亟欲逃離警員掌控範圍，足見其並無坦承犯罪而接受裁判之意。另依卷附
    殘障手冊所示，僅能證明被告患有輕度精神障礙而已，並無法證明被告於施用毒
    品或跳窗逃跑時有受精神病之影響而致其知覺理會能力已經喪失或較一般人減低
    。再就九十二年三月二十日第二次搜索過程，訊之證人即被告父親乙○○於警訊
    及本院審理時證以：被告多年來有施用毒品惡習，平時又無固定正當職業，常向
    家裡要不到錢就吵鬧，因伊及家人無法管教，希望被告能戒除毒癮，就報警請警
    方前來處理；被告曾經說戒毒戒不掉，要伊打電話報警抓去戒毒，但被告說時，
    伊並沒有打電話，本次是因為後來管不住了才報警等語屬實（本院九十二年七月
    十六日訊問筆錄第四頁至第六頁），亦徵被告就該次犯行亦無自首之意，以上核
    與刑法第六十二條前段之規定均不相符，自無從邀自首減刑之寬典。
三、被告因施用毒品案件，經依本院九十年度毒聲字第五九八號裁定送觀察、勒戒後
    ，認無繼續施用毒品之傾向，由臺灣士林地方法院檢察署檢察官於九十年九月十
    三日，以九十年度毒偵字第五六四、六八八、九０四、一００二號不起訴處分確
    定。復因施用毒品案件，經本院以九十一年度毒聲字第二三四號裁定送觀察、勒
    戒後，認有繼續施用毒品之傾向，而以九十一年度毒聲字第六九一號裁定施以強
    制戒治，刑事訴追部分，則由臺灣士林地方法院檢察署檢察官以九十年度毒偵字
    第一九二五、一九七三號提起公訴，經本院於九十一年十二月十六日，以九十一
    年度訴字第三九五號判決應執行有期徒刑一年六月確定，嗣於九十一年十二月二
    十五日停止戒治，所餘戒治期間付保護管束。被告於停止戒治期間，未按期報到
    及採尿達三次，本院遂於九十二年四月三日以九十二年度毒聲字第三四八號裁定
    撤銷停止戒治，自九十二年五月二十日起繼續執行強制戒治處分，以上有被告前
    科表、不起訴處分書、本院刑事裁定、刑事判決在卷可按，被告竟於保護管束期
    間猶犯本件施用第一級毒品之罪，其保護管束並非阻卻犯罪事由，仍應為實體判
    決（最高法院八十九年度臺非字第九０號判決參照）。本件事證明確，被告施用
    毒品之犯行洵堪認定，應依法論科。
四、查海洛因為毒品危害防制條例所稱之第一級毒品，觀諸該條例第二條第二項第一
    款規定甚明。核被告所為，係犯毒品危害防制條例第十條第一項之施用第一級毒
    品罪。其施用第一級毒品海洛因前後持有海洛因之低度行為，應為施用之高度行
    為所吸收，不另論罪。被告先後二次施用第一級毒品海洛因之犯行，時間緊接，
    觸犯構成要件相同之罪名，顯係基於概括犯意反覆為之，為連續犯，應依刑法第
    五十六條之規定以一罪論，並加重其刑。公訴人起訴事實雖未敘及被告於九十二
    年三月二十日之施用第一級毒品海洛因犯行，然檢察官就犯罪事實之一部起訴者
    ，其效力及於全部，該部分事實與公訴人起訴之犯罪事實既具有連續犯之裁判上
    一罪關係，依審判不可分之原則，此部分應為起訴效力所及，本院自應併予審究
    。再查被告有事實欄所載之犯罪科刑執行紀錄，此有臺灣高等法院被告全國前案
    紀錄表存卷可考，其於八十七年三月四日受有期徒刑之執行完畢後，於五年以內
    之九十二年二月二十五日再犯本件有期徒刑以上之罪，行為終了時為九十二年三
    月二十日，雖已逾五年期間，然因被告施用毒品之概括犯意係出於其最初行為時
    之意識，故應以最初行為時為準（刑事法律問題彙編第一輯第十一頁參考），故
    本件係屬累犯，應依刑法第四十七條之規定遞加重其刑。爰審酌被告前已有施用
    毒品紀錄，並經觀察、勒戒為不起訴處分後，竟又再度施用毒品，顯見其意志不
    堅、犯罪之動機、手段、施用毒品為自戕行為，對身體健康產生危害及犯後坦承
    之態度等一切情狀，量處如主文所示之刑。
五、扣案之注射針筒一支及分裝袋一個，係供被告施用第一級毒品海洛因所用之物，
    業已使用過，且為被告所有，業據被告供明在卷，爰依刑法第三十八條第一項規
    定宣告沒收。
據上論斷，應依刑事訴訟法第二百九十九條第一項前段，毒品危害防制條例第十條第
一項，刑法第十一條前段、第五十六條、第四十七條、第三十八條第一項第二款，判
決如主文。
本案經檢察官吳怡明到庭執行職務。
中      華      民      國    九十二    年      七      月     三十     日
                                    臺灣士林地方法院刑事第四庭
                                        法  官  黃  潔  茹
右正本證明與原本無異。
如不服本判決，應於送達後十日內，向本院提出上訴狀。
                                        書記官  柳  瑞  宗
中      華      民      國    九十二    年      七      月    三十一    日
附錄本案論罪科刑法條全文：
毒品危害防制條例第十條第一項：
  施用第一級毒品者，處六月以上五年以下有期徒刑。


司法院資訊處製作；財團法人民間司法改革基金會備份。
